【裁判字號】    99,交聲,509
【裁判日期】    990902
【裁判案由】    聲明異議
【裁判全文】
臺灣嘉義地方法院交通事件裁定         99年度交聲字第509號
原處分機關  交通部公路總局嘉義區監理所嘉義市監理站
異  議  人  甲○○
上列異議人即受處分人因違反道路交通管理處罰條例案件，對於
交通部公路總局嘉義區監理所嘉義市監理站民國99年8 月11日所
為之裁決（嘉監義裁字第裁76-Z00000000號），聲明異議，本院
裁定如下：
    主  文
原處分關於罰鍰新臺幣肆萬玖仟伍佰元部分撤銷。
    理  由
一、聲明異議意旨略為：異議人即受處分人甲○○（下稱異議人
    ）於民國98年6 月18日凌晨0 時33分許，酒後駕駛車牌號碼
    OW-1808 號自用小客車行經國道一號高速公路北向267.1 公
    里處為警查獲，並經原處分機關於99年8 月11日，以嘉監義
    裁字第裁76-Z00000000號裁決書裁處罰鍰新臺幣（下同）
    49,500元；然同一酒駕事件，業經臺灣嘉義地方法院檢察署
    檢察官為緩起訴處分在案，緩起訴所定條件義務勞務40小時
    並經履行完成，基於一罪不二罰之原則，爰聲明異議，請求
    法院撤銷上揭裁決書罰鍰部分等語。
二、按汽車駕駛人飲用酒類後其吐氣所含酒精濃度超過每公升
    0.25毫克以上者，不得駕車，道路交通安全規則第114 條第
    2 款訂有明文。復按汽車駕駛人駕駛汽車經測試檢定酒精濃
    度超過規定標準者，處新臺幣15,000元以上60,000元以下罰
    鍰，並當場移置保管該汽車及吊扣其駕駛執照1 年，道路交
    通管理處罰條例第35條第1 項第1 款亦有明文規定。
三、復按：
（一）95年2 月5 日生效之行政罰法第26條第1 項規定，一行為
      同時觸犯刑事法律及違反行政法上義務規定者，依刑事法
      律處罰之。但其行為應處以其他種類行政罰或得沒入之物
      而未經法院宣告沒收者，亦得裁處之。究其立法目的，無
      非以一行為同時觸犯刑事法律及違反行政法上義務規定時
      ，由於刑罰與行政罰同屬對不法行為之制裁，而刑罰之懲
      罰作用較強，故依刑事法律處罰，即足資警惕時，實無一
      事二罰再處行政罰之必要，且刑事法律處罰，由法院依法
      定程序為之，較符合正當法律秩序，應予優先適用；但得
      沒入之物或其他種類行政罰，因兼具維護公共秩序之作用
      ，為達行政目的，行政機關仍得併予裁處。而由行政罰法
      第24條規定觀之，所稱之「其他種類行政罰」，要係指「
      罰鍰」、「拘留」等與刑事處罰（自由刑、財產刑）相當
      者以外之行政罰（如吊銷、吊扣駕駛執照或營業執照、施
      以道路交通安全講習等）而言，若行為人之同一行為業經
      法院判刑確定，則不論所判處刑之種類係有期徒刑、拘役
      或罰金，均不得再依行政罰裁處「罰鍰」或「拘留」，否
      則即有一事二罰之違法。
（二）再按被告所犯為死刑、無期徒刑或最輕本刑3 年以上有期
      徒刑以外之罪，檢察官參酌刑法第57條所列事項及公共利
      益之維護，認以緩起訴為適當者，得定1 年以上3 年以下
      之緩起訴期間為緩起訴處分，其期間自緩起訴處分確定之
      日起算。又被告於緩起訴期間內，有下列情形之一者，檢
      察官得依職權或依告訴人之聲請撤銷原處分，繼續偵查或
      起訴：一、於期間內故意更犯有期徒刑以上刑之罪，經檢
      察官提起公訴者。二、緩起訴前，因故意犯他罪，而在緩
      起訴期間內受有期徒刑以上刑之宣告者。三、違背第253
      條之2 第1 項各款之應遵守或履行事項者，刑事訴訟法第
      253 條之1 第1 項、第253 條之3 第1 項分別定有明文。
      準此，行為人同一違反行政法上義務規定之行為亦涉犯刑
      事法律而經檢察官為「緩起訴」處分者，於「緩起訴」之
      猶豫期間內，其最終是否經檢察官提起公訴，猶懸而未定
      ，意即「緩起訴」處分於猶豫期間內尚未具有實質之確定
      力，檢察官於期間內，可對行為人繼續觀察，此時行為人
      有若上揭刑事訴訟法第253 條之3 第1 項之事由，而顯無
      反省警惕之情或根本欠缺反省警惕之能力，檢察官仍得依
      職權或依告訴人之聲請，將行為人「緩起訴」處分撤銷。
      故必須待緩起訴處分實質確定時，行為人才最終地確定免
      於受刑事訴追，亦即在緩起訴期間內即猶豫期間期滿前，
      該緩起訴處分仍有被撤銷之可能，是於緩起訴期間內行政
      機關若依法為行政裁決，將使行為人可能同時遭受行政處
      罰及刑事訴追，而有違行政罰法第26條所揭一事不二罰原
      則之虞；因此，行政機關於緩起訴期間內尚不得就同一事
      由裁處行為人與刑事處罰相當之行政罰處分（臺灣高等法
      院暨所屬法院98年度法律座談會刑事類第24號結論意旨參
      照）。
四、經查：異議人於98年6 月17日晚上23時30分許，飲酒後已不
    能安全駕駛動力交通工具，竟仍酒後駕駛車牌號碼OW-1808
    號自用小客車上路，於次日即同年月18日凌晨0 時33分許行
    經國道高速公路北向267.1 公里處為警攔查，測得其呼氣酒
    精濃度達每公升0.67毫克，異議人因前揭酒後駕車行為涉犯
    刑事法律，經臺灣嘉義地方法院檢察署檢察官以98年度偵字
    第5087號為緩起訴處分，並令異議人於緩起訴處分確定後8
    個月內向指定之公益團體、地方自治團體或社區提供40小時
    之義務勞務（前開條件業經異議人履行完畢），而上開緩起
    訴期間為1 年，至99年9 月10日始期滿；又異議人因同一酒
    後駕車行為經警舉發，原處分機關於緩起訴期間尚未期滿前
    之99年8 月11日認異議人違反道路交通管理處罰條例第35條
    第1 項第1 款規定，以嘉監義裁字第裁76-Z00000000號裁決
    書裁處罰鍰49,500元及應參加道路交通安全講習等情（關於
    吊扣駕駛執照部分已先行繳納吊扣，與道路交通安全講習部
    分均未經異議人聲明不服），有上揭字號裁決書、緩起訴處
    分書及臺灣高等法院被告前案紀錄表在卷可稽，異議人就此
    亦不爭執（見交通聲明異議狀），上開事實足堪認定；而前
    開緩起訴處分尚未期滿，則在緩起訴處分期間尚未期滿而未
    實質確定前，原處分機關就同一事件裁處異議人罰鍰49,500
    元，施以道路交通安全講習之處分，依前揭說明，其中有關
    「罰鍰部分」顯與行政罰法第26條「一事不二罰」之規定有
    違；至原處分機關對異議人所為，處以道路交通安全講習之
    處分部分，係對於預防再犯之行政罰，核與刑罰之目的不同
    、種類殊異，乃為抑止酒後駕車之不法行為，維護道路交通
    用路權人之生命、身體安全法益之裁罰性不利處分，屬行政
    罰法第26條第1 項但書所稱其他種類行政罰，仍應依法裁處
    之，附予敘明。
五、綜上所述，本件異議人雖確有酒後駕車之違規行為，然異議
    人之同一違規行為既經檢察官為緩起訴處分，依前揭說明，
    在緩起訴處分期間尚未期滿而未實質確定前，原處分機關裁
    處異議人罰鍰49,500元部分，於法尚非允當，應由本院將原
    處分關於「罰鍰部分」撤銷，以資適法；又本件經本院撤銷
    之「罰鍰部分」，應由原處分機關於緩起訴期間屆滿或緩起
    訴遭撤銷後，再依「緩起訴有無經撤銷」分別為適當之裁處
    ，併予敘明。
六、爰依道路交通管理處罰條例第87條第2 項、道路交通案件處
    理辦法第20條前段，裁定如主文。
中    華    民    國    99    年    9     月    2     日
                  交通法庭    法  官     梁淑美
上列正本證明與原本無異。
如不服本裁定，應於裁定送達後5日內向本院提出抗告狀（應附
繕本）。
中    華    民    國    99    年    9     月    2     日
                              書記官     林金福

司法院資訊處製作；財團法人民間司法改革基金會備份。
